臺灣高等法院高雄分院民事裁定　　　　　 96年度再抗字第3號
再審聲請人　甲○○
再審相對人　行政院農業委員會林務局屏東林區管理處
法定代理人　乙○○
上列當事人間聲請確定訴訟費用事件，再審聲請人對於民國96年
4 月23日本院96年度抗字第101 號確定裁定，聲請再審，本院裁
定如下：
    主  文
再審之聲請駁回。
聲請再審之訴訟費用由再審聲請人負擔。
    理  由
一、聲請再審意旨略以：原審94年度他字第2 號民事裁定附表已
    就再審聲請人應負擔之訴訟費用為計算及裁定，再審相對人
    欲聲請確定訴訟費用，自可在該事件中一次請求，詎再審相
    對人於放任該裁定確定後，再為本件聲請，已違一事不再理
    之原則，並違反民事訴訟法第238 條之規定，故原審95年度
    聲字第2205號裁定及本院96年度抗字第101 號確定裁定，均
    有民事訴訟法第496 條第1 項第1 款所稱「適用法規顯有錯
    誤」之再審理由。又原審95年度聲字第2205號裁定附表中所
    列之第一審地政規費，係源自訴外人陳秋霖（原名陳呆）偽
    造變造契約位置圖而來，係屬犯罪行為，則上開因犯罪行為
    所支出之金額，豈有強令再審聲請人負擔之理，詎本院96年
    度抗字第101 號確定裁定，竟維持原審裁定之見解，亦屬適
    用法規顯有錯誤，爰依法聲請再審，請求廢棄原審95年度聲
    字第2205號裁定及本院96年度抗字第101 號確定裁定，並駁
    回再審相對人確定訴訟費用之聲請云云。
二、按民事訴訟法第496 條第1 項第1 款所謂適用法規顯有錯誤
    ，係指確定判決所適用之法規顯然不合於法律規定，或與現
    尚有效之判例、解釋顯然違反者而言，最高法院90年度台再
    字第27號判決意旨足資參憑。次按民事訴訟法第238 條僅就
    裁定之羈束力（形式上確定力）而為規定，而同法第400 條
    第1 項有關一事不再理之規定，並無準用於裁定之明文，故
    通說均認裁定並無一事不再理原則之適用。最高法院73年度
    台抗字第38號裁定意旨亦可供參。
三、經查，原審94年度他字第2 號確定訴訟費用之裁定，係因再
    審聲請人前以訴外人林李玉梅為被告向原審提起交還土地之
    訴訟，經原審以90年度重訴字第820 號受理，並准再審聲請
    人之訴訟救助聲請，嗣該事件經原審判決林李玉梅敗訴。惟
    於該案訴訟進行中，再審聲請人另以再審相對人及林李玉梅
    為被告，復提起主參加訴訟，惟經原審認定不符主參加訴訟
    之程序要件，而另以獨立之訴審理（案號亦同為90年度重訴
    字第820 號，下仍稱主參加訴訟），並經原審判決再審聲請
    人敗訴。嗣林李玉梅、再審聲請人對其敗訴部分均表不服，
    分別提起上訴，並為訴之追加，渠等上訴部分經本院以92年
    度上字第229 號判決駁回，而追加部分亦經本院以同案號裁
    定駁回後，林李玉梅及再審聲請人又向最高法院提起上訴及
    抗告，分別經最高法院以94年度台上字第1595號、第1596號
    裁定駁回上訴確定，併以94年度台抗字第785 號、第786 號
    裁定駁回抗告而告確定之事實，此有各該歷審之判決及裁定
    可稽，並經本院依職權調閱原審95年度聲字第2205號及本院
    96年度抗字第101 號卷宗查明無訛。而原審94年度他字第2
    號確定訴訟費用之裁定，即係於上開事件確定後，原審因前
    准再審聲請人訴訟救助，而依職權裁定確定再審聲請人應向
    原審繳納之訴訟費用額事件，此與本件再審聲請人應賠償再
    審相對人所支出之訴訟費用額無關。故再審相對人另以原審
    95年度聲字第2205號裁定聲請確定訴訟費用額，並無不當，
    而本院96年度抗字第101 號確定裁定，以再審聲請人之抗告
    無理由，而裁定駁回其抗告，亦無不當。且參酌上開最高法
    院73年度台抗字第38號裁定意旨，原審94年度他字第2 號裁
    定並無既判力，故本院96年度抗字第101 號確定裁定，並無
    違背一事不再理之原則及民事訴訟法第238 條之規定。再審
    聲請人認本院96年度抗字第101 號確定裁定有民事訴訟法第
    496 條第1 項第1 款所稱「適用法規顯有錯誤」之再審理由
    云云，不足採信。
四、次按民事訴訟法第496 條第1 項第1 款所謂適用法規顯有錯
    誤者，係指確定判決所適用之法規顯然不合於法律規定，或
    與司法院現尚有效及大法官會議之解釋，或本院尚有效之判
    例顯然違反者而言，最高法院60年台再字第170 號判例可資
    參照。查再審聲請人雖又主張：原審95年度聲字第2205號裁
    定附表中所列之第一審地政規費，係源自訴外人陳秋霖（原
    名陳呆）偽造變造契約位置圖而來，係屬犯罪行為，則上開
    因犯罪行為所支出之金額，不能令再審聲請人負擔，詎本院
    96年度抗字第101 號確定裁定，竟維持原審裁定之見解，亦
    屬適用法規顯有錯誤云云。惟再審聲請人卻未具體指出本院
    上開確定裁定有何適用法規顯然不合於法律規定，或與司法
    院現尚有效及大法官會議之解釋，或最高法院尚有效之判例
    顯然違反之情形，則其空言泛指本院上開確定裁定有適用法
    規顯有錯誤云云，亦不足採信。
五、綜上，本件再審聲請人以本院上開確定裁定有民事訴訟法第
    496 條第1 項第1 款所稱「適用法規顯有錯誤」之再審事由
    而聲請本件再審，請求廢棄原審95年度聲字第2205號裁定及
    本院96年度抗字第101 號確定裁定，並駁回再審相對人確定
    訴訟費用之聲請云云，為無理由，應予駁回。
據上論結，本件再審之聲請為無理由，依民事訴訟法第507 條、
第502 條第2 項、第95條、第78條，裁定如主文。
中　　華　　民　　國　　96　　年　　5 　　月　　4 　　日
                            民事第三庭
                                審判長法官  張國彬
                                法      官  吳登輝
                                法      官  楊富強
以上正本證明與原本無異。
本件不得抗告。
中　　華　　民　　國　　96　　年　　5 　　月　　4 　　日
                                書  記  官  劉博文
